最　高　行　政　法　院　判　決
                                      100年度判字第568號
上  訴  人　魏滿妹
訴訟代理人　卓隆燁
被 上訴 人　財政部臺灣省北區國稅局
代　表　人　吳自心
　　　　　　　　　　　　送達代收人　杜思思
上列當事人間綜合所得稅事件，上訴人對於中華民國99年5月6日
臺北高等行政法院98年度訴字第2538號判決，提起上訴，本院判
決如下：
　　主  文
上訴駁回。
上訴審訴訟費用由上訴人負擔。
　　理  由
一、上訴人94年度綜合所得稅結算申報，經被上訴人依據法務部
    調查局臺北市調查處（下稱臺北市調查處）及財政部臺北市
    國稅局（下稱臺北市國稅局）通報及查得資料，查獲上訴人
    漏報取自永達保險經紀人股份有限公司（下稱永達公司）薪
    資所得新臺幣（下同）937,500元，乃歸併核定上訴人當年
    度綜合所得總額19,712,423元，所得淨額15,942,497元，發
    單補徵稅額281,250元，並按所漏稅額375,000元處以0.2倍
    之罰鍰計75,000元，上訴人就核定取自永達公司薪資所得及
    罰鍰處分不服，申請復查，未獲變更，經提起訴願，亦遭決
    定駁回，遂循序提起本件訴訟。
二、上訴人於原審起訴主張略以：系爭公務車，乃上訴人任職之
    永達公司為協助業務員利於執行業務推展，規定處經理級以
    上人員或業績較優同仁得申請保管公務租賃車輛乙部，應屬
    上訴人招攬保險業務之必要工具，參酌財政部79年7月4日台
    財稅第790178955號函釋意旨，該支出係屬任職公司非薪資
    支出之營業費用，自不應核認為上訴人之薪資所得；又依行
    政程序法第9條對於當事人有利情形應一律注意之規定，本
    件所涉案關事實（即公務車租金費用係屬招攬保險業務之必
    要費用），業經檢察官偵查終結認定不起訴處分，亦即系爭
    公務車租金屬招攬保險業務之必要費用，是依財政部95年6
    月28日台財稅字第09504063430號函釋（下稱95年函釋）規
    定，自不應歸入上訴人薪資所得；又依財政部95年函釋，凡
    屬營利事業之營業費用者，應依所得稅法及營利事業所得稅
    查核準則有關規定檢具憑證列報，要難僅以付款人、使用人
    或（及）保管人為保險業務員，而認定屬私人用途，應無疑
    義；再者，依行政罰法第7條規定，違反行政法上義務之行
    為，有出於故意或過失者，始得處罰，上訴人依任職公司開
    立之扣繳憑單申報，且以給付總額悉數列報，難謂有過失之
    情；被上訴人未審酌上訴人已就扣繳義務人提供之扣繳憑單
    金額悉數申報，不宜歸責於上訴人，其任事用法顯違反前揭
    行政罰法規定，應予撤銷；另按行政罰法第24條規定「一行
    為不二罰」原則，有關系爭車輛租金，扣繳義務人（任職公
    司）業經臺北市國稅局依法科處罰鍰，自不應再對上訴人予
    以處罰；退步言，縱如被上訴人核定有短報薪資所得之情，
    須依所得稅法第110條第1項規定處罰時，漏稅額應參照依該
    法條第2項核定之「補徵應納稅額」計算，准予扣除系爭所
    得之扣繳稅額。爰請判決撤銷訴願、復查決定及原處分等語
    。
三、被上訴人則略以：永達公司自93年起向和車股份有限公司（
    下稱和車公司）租賃車輛，由和車公司（出租人）、永達公
    司（承租人）及上訴人（保管人）於93年7月6日共同簽署「
    車輛租賃契約」，租賃期間自93年7月13日至94年7月13日止
    ，俟上訴人與和車公司辦妥簽約及對保等事宜後，和車公司
    即檢附相關文件向永達公司財務部申請給付租賃車輛之保證
    金1,320,000元及每月之租金187,500元，名義上該車輛係永
    達公司承租，惟每月車輛租金卻由公司自上訴人薪資中扣取
    給付，永達公司藉租賃車輛之名義，將扣取薪資改以租金費
    用列報，以薪資淨額列報員工所得，對公司整體費用並不影
    響，惟永達公司對員工扣付款部分仍應視為員工基於僱傭而
    取得之各種補助費，以薪資支出列支，是永達公司明知上訴
    人承租車輛係私人支出，與公司業務無關，卻以扣取薪資之
    方式幫助上訴人逃漏94年度綜合所得稅；至永達公司負責人
    吳文永，因違反稅捐稽徵法案件，被臺北市調查處移送，經
    臺灣臺北地方法院檢察署（下稱臺北地檢署）檢察官96年度
    偵字第2347號不起訴處分，該不起訴處分書認定永達公司92
    至95年期間，公司員工使用公務車輛比例極低，惟查永達公
    司該年期間計有302名員工依公務車輛使用辦法申請汽車租
    賃368輛中，扣除未到期車輛35輛後，計有270輛係由員工本
    人或關係人（配偶、父母、兄弟、姊妹等）買回，其比例高
    達占已到期車輛的81.08%，有臺北市國稅局編製之永達公司
    92至95年間員工租車到期移轉統計表可稽，則該不起訴處分
    書所認定之事實即屬有誤；況系爭事項既經查明已如前述，
    依本院75年判字第309號判例，行政處分本應依查得之事實
    認定，不受刑事判決之拘束。又本件查得永達公司短報員工
    薪資所得，已如前述，上訴人既有是項所得，即應注意使之
    符合稅法之強行規定，且上訴人列名系爭車輛租賃合約之保
    管人，可見上訴人對前開違章漏稅情節應知之甚詳，惟仍故
    意漏報系爭薪資所得937,500元，上訴人應注意而不注意，
    縱非故意，亦難卸免其過失漏報之責任。又本件係臺北市國
    稅局於97年6月13日以財北國稅中南綜所一字第0970213435
    號函通知永達公司補繳應扣未扣稅款並補報扣繳憑單，該公
    司雖已補繳稅款並補報扣繳憑單，惟永達公司補辦扣繳稅款
    係於調查基準日（96年4月10日財北國稅審三字第096021767
    6號函請公司提示相關資料）之後，依財政部賦稅署96年12
    月18日臺稅一發字第09604554530號函示意旨，於計算漏稅
    額時，不得減除短報所得已繳納之扣繳稅款；再查扣繳義務
    人未依規定扣繳稅款與所得人漏報所得係屬二事，二者違章
    主體不同，二者處罰之法律依據亦不同，本件核無違反一行
    為不二罰原則情事等語，資為抗辯。
四、原審斟酌全辯論意旨及調查證據結果，略以：(一)、按永達公
    司明知上訴人承租車輛係私人支出，與公司業務無關，卻自
    93年起向和車股份有限公司（以下簡稱和車公司）租賃車輛
    ，由和車公司（出租人）、永達公司（承租人）及上訴人（
    保管人）於93年7月6日共同簽署「車輛租賃契約」，租賃期
    間自93年7月13日起至94年7月13日止，俟上訴人與和車公司
    辦妥簽約及對保等事宜後，和車公司即檢附相關文件向永達
    公司財務部申請給付租賃車輛之保證金1,320,000元及每月
    之租金187,500元，名義上該車輛係永達公司承租，惟每月
    車輛租金卻由公司自上訴人薪資中扣取給付，嗣租賃期滿時
    上訴人直接取得承租車輛之所有權，故本件實際係上訴人租
    賃及購買車輛，並非永達公司租賃車輛供上訴人使用，永達
    公司藉租賃車輛之名義，將扣取薪資改以租金費用列報，以
    薪資淨額列報員工所得，對公司整體費用並不影響，以扣取
    薪資之方式幫助上訴人逃漏94年度綜合所得稅，經臺北市調
    查處及臺北市國稅局查獲，並經臺北市國稅局以永達公司填
    製之員工支付車輛租金薪資扣款彙整表核定上訴人短報94年
    度薪資所得937,500元，有臺北市調查處96年1月31日肆字第
    09643004620號函、公務車輛租賃附屬契約、車輛買賣合約
    書、公務車輛申請暨扣薪同意書及員工支付車輛租金薪資扣
    款彙整表影本等資料可稽，經核尚非無據。(二)、依永達公司
    「公務車輛租賃作業流程」第3款規定：「業務同仁與租賃
    車商確認價位無誤後，自行將保證金款項，匯入公司指定帳
    戶，並填寫公司帳戶存款報告單。」可知，前開車輛保證金
    實質上係由原告出資而非永達公司負擔；又永達公司「公務
    車輛租賃作業流程」第4款及第5款規定：「保證金匯入指定
    帳戶後，通知租賃車商進行簽約（公務車輛申請暨扣薪同意
    書及公務車輛租賃附屬契約）及對保等相關事宜。」及「租
    賃車商檢附『公務車輛申請暨扣薪同意書』及第3款之『公
    司帳戶存款報告單』向總公司財務部申請保證金之支付。」
    且永達公司財務經理李忠約於臺北地檢署偵查時到庭證稱「
    業務拓展費由員工檢具單據向公司申報後才發放，薪資則直
    接發放」及永達公司「公務車輛使用辦法」第7條：「因使
    用公務車輛所衍生之油料、修繕或保養費用，得由使用人檢
    具合於營業稅法之單據報支『業務發展費用』。」有永達公
    司「公務車輛租賃作業流程」、「公務車輛使用辦法」、臺
    北地檢署96年度偵字第2347號不起訴處分書等附原處分卷內
    可佐。準此可知，永達公司「業務拓（發）展費」係由員工
    檢具單據向永達公司申請，始由該公司發放與員工。倘系爭
    車輛租金支出確實為永達公司之業務拓展費用，何以獨系爭
    車輛租金支出係採「由永達公司先支付車商，再由員工之酬
    庸內扣除」之方式核銷，與其他業務拓展費採「由員工檢具
    單據向永達公司申請後，永達公司再發放予員工」之核銷方
    式迥異？上訴人均難自圓其說；所稱「永達公司係將業務拓
    展費（車輛租金）併同薪資發放，再將該公司先行墊付之業
    務拓展費（車輛租金）從發放予原告之傭酬內扣除」云云，
    尚難採據。(三)、次查系爭租賃車係由員工自行洽詢車商於確
    認車種、車價及分期付款期數後，將保證金款項（車價20%
    或30%等），匯入公司指定帳戶，車商再檢附相關文件，向
    永達公司申請保證金及每月租金給付，亦有該公司公務車輛
    使用辦法、公務車輛租賃作業流程及員工還款同意書等附原
    處分卷內可稽。且永達公司支付員工車輛費用，係列在「營
    業費用-租金支出」科目項下，既然每期租金支出金額係由
    員工自行洽詢車商於確認車種、車價及分期付款期數，在員
    工簽立還款同意書及公務車輛租賃附屬契約書當下即確定，
    公司如認其車輛租金非員工之薪資，則又何以將租賃期間每
    月之租金併同薪資發放，再每月由員工薪資項目扣款，顯有
    違常情。綜情以觀，系爭車輛係由上訴人自行與車商確認車
    種、車價及分期付款期數後，再由上訴人、出租車輛公司共
    同簽訂租賃契約，車輛保證金係由上訴人支付，上訴人在完
    成扣薪同意書後，永達公司按月從上訴人薪資中扣取租金，
    並由上訴人實際使用及保管系爭車輛。系爭租賃合約承租人
    之違約風險顯然已完全由上訴人所負擔，永達公司雖形式上
    列名租賃契約之承租人，惟並未承擔任何承租人違約風險；
    且系爭車輛實際係由上訴人支付租金，由上訴人使用收益，
    自租賃之效力觀察出租人及上訴人之權利義務內容，上訴人
    負有租金支付義務、租賃物保管義務及租賃債務擔保義務，
    上訴人雖於租賃契約列名保管人，實質上為系爭車輛之承租
    人，永達公司僅係租賃契約名義上之承租人，實際並未承租
    系爭車輛，堪以憑認。況上訴人亦未能證明系爭車輛租金為
    永達公司經營本業及附屬業務有關之費用。從而，被上訴人
    認定系爭車輛租金，並非供永達公司經營本業及附屬業務所
    使用，揆諸營業費用認列之相關規定及說明，系爭車輛租金
    支出自不能認係永達公司之營業租金費用，依實質課稅原則
    ，核認本件永達公司借租賃車輛之名義，將扣取上訴人之薪
    資937,500元，改以永達公司租金支出列報，實質上係上訴
    人之薪資所得，核無不合。(四)、行政罰法第26條規定，一行
    為同時觸犯刑事法律及違反行政法上義務規定，如經不起訴
    處分者，得依違反行政法上義務規定裁處之。永達公司負責
    人吳文永涉嫌違反稅捐稽徵法第41條、第43條第1項及商業
    會計法第71條第5款等規定乙案，雖經臺北地檢署偵查終結
    不起訴處分，惟吳文永之行為如同時有違反所得稅法或其他
    稅法上義務者，稅捐稽徵機關仍得依稅法規定裁處之。又本
    件上訴人並非前開不起訴處分書之被告，上訴人是否有違章
    漏稅事實，被上訴人自得依職權調查認定，不受不起訴處分
    書之拘束。(五)、財政部95年6月28日函釋係限於因招攬保險
    業務而發生的費用，如文具用品費等等，原則上都是費用的
    性質，並沒有租金支出這一項費用，特別汽車是生財器具，
    不是當期消耗的費用。且保險公司的營業費用，應該由公司
    取得相關憑證，不能與員工私自約定要計入員工的薪資併同
    薪資給付，公司應以各項費用科目下來列報。系爭車輛租金
    支出不是永達公司之營業費用，業經原審法院認定如前，自
    無財政部95年函釋之適用。是上訴人主張依財政部95年函釋
    ，系爭租金支出係屬任職公司非薪資支出之營業費用，不應
    核認為上訴人之薪資所得云云，亦無可採。(六)、財政部79年
    7月4日台財稅第790178955號函釋，係以營業人因業務需要
    而租用汽車，供本業或附屬業務使用之勞務為要件，本件永
    達公司僅係名義上之承租人，實際係由上訴人租賃及使用車
    輛，並非永達公司租賃車輛供上訴人使用，而係上訴人私人
    支出供私人使用，已如前述，尚難認係永達公司租賃車輛供
    本業或附屬業務使用，自無上開函釋適用之餘地。(七)、且綜
    合所得稅係採自行申報制，有所得即應申報，人民有依法律
    納稅之義務自應注意使之符合稅法之強行規定。本件上訴人
    於系爭年度既有領受系爭所得，即應依所得稅法第71條規定
    辦理申報，茲上訴人未就實際所得申報，已構成客觀之違章
    事實，上訴人列名系爭車輛租賃合約之保管人，並於合約上
    簽名用印，上訴人不能諉為不知，觀其執為漏報之理由，尚
    非不可避免。又上訴人上開所得之申報，法律已明定其構成
    要件，上訴人於申報系爭年度綜合所得稅時，對應如何申報
    ，理應參照該法律規定辦理；若對法律之適用及解釋產生疑
    義時，上訴人亦非不可向相關專業機構及人員查詢，於獲得
    正確及充分之資訊後申報，然上訴人捨此不為，猶有前揭漏
    報所得額之情形，從納稅義務人應自行及誠實申報義務之角
    度觀察，難謂其主觀上無違反上開所得稅法第110條第1項規
    定之過失責任，是縱上訴人主張其並無漏稅之故意，亦難卸
    免其未善盡申報應注意義務之過失。從而被上訴人按所漏稅
    額處0.2倍之罰鍰，經核並無不合。(八)、本件原查臺北市國
    稅局於97年6月13日以財北國稅中南綜所一字第0970213435
    號函通知永達公司補繳應扣未扣稅款並補報扣繳憑單，該公
    司雖已補繳稅款並補報扣繳憑單，惟係於調查基準日（財政
    部臺北市國稅局96年4月10日財北國稅審三字第0960217676
    號函請公司提示相關資料）之後，依財政部賦稅署96年12月
    18日台稅一發字第09604554530號函，本件計算漏稅額時，
    自不得減除短報所得已繳納之扣繳稅款。又扣繳義務人未依
    規定扣繳稅款與所得人漏報所得係屬二事，二者違章主體不
    同，二者處罰之法律依據亦不同，上訴人主張本件處罰違反
    一行為不二罰原則云云，亦非可採。綜上所述，被上訴人所
    為之處分（含復查決定），並無不法，訴願決定予以維持，
    亦無不合等語。因而將訴願決定及原處分均予維持，駁回上
    訴人之訴。
五、本院經核原判決於法尚無違誤。上訴意旨仍執前詞並主張略
    以：壹、有關補徵稅額部分：(一)、稅務訴訟之舉證責任分配
    理論與一般行政訴訟相同，即認為在事實不明之情況下，其
    不利益應歸屬於由該事實導出有利之法律效果之訴訟當事人
    負擔。租稅撤銷訴訟之客觀舉證責任，應採法律要件說，即
    就課稅要件事實之存否及課稅標準，稅捐機關應負舉證責任
    ；至租稅之免除、減輕等權利障礙要件事實及權利消減要件
    事實，應由納稅義務人負舉證責任。原判決任意調整舉證責
    任，顯然有適用法規不當之違背法令，應予廢棄。(二)、基於
    行政權與司法權分立之國家一般通例，本件系爭永達公司負
    責人是否藉公務車租賃協助公務車保管人逃漏綜合所得稅，
    業經臺北地檢署檢察官偵查事證及其不起訴處分書之認定，
    徵諸本院32年判字第18號判例，被上訴人應以臺北地檢署96
    年度偵字2347號偵查之不起訴處分已定事實為既判事項，原
    判決未依該判例撤銷原處分，自屬違背法令，應予廢棄。(三)
    、系爭公務車租金之租稅法律適用及實證，前經稅捐稽徵機
    關認屬為交通費，依財政部95年6月28日台財稅字第0950406
    3430號函釋規定，應由任職公司檢據核實列報，尚不宜約定
    由業務員自行吸收或負擔，嗣後課稅事實資料未變，稅捐稽
    徵機關憑藉新見解重為認定，與本院89年度判字第699號判
    決要旨相互牴觸，亦屬違背法令，應予廢棄。(四)、租稅法所
    重視者，應為足以表徵納稅能力之實質的經濟事實，而非其
    外觀之法律行為或形式上之登記事項，對實質上相同經濟活
    動所產生之相同經濟利益，應課以相同之租稅。上訴人申請
    使用及保管公務車，係為推展業務，與永達公司負責人租賃
    車輛供業務使用情形相同，均屬永達公司營業費用，依實質
    課稅原則及平等原則，不應歸屬上訴人之薪資所得，被上訴
    人等稽徵機關對此相同事件卻見解有異，顯違反行政程序法
    平等原則，原判決適用法令顯有違誤，應予廢棄。(五)、綜合
    所得稅原則上係採現金收付制，稱為收付實現原則，亦即綜
    合所得稅之核課，應僅對已實現之實際所得課稅，對於薪酬
    計算過程中，屬績效衡量因素且非屬受僱人實際領受之營業
    費用，不應涵蓋於受僱人之所得中，上訴人申請使用及保管
    公務車，係為推展業務，自屬永達公司營業費用，且永達公
    司自上訴人業務發展費用中扣除，上訴人並未實際取得系爭
    租金，依綜合所得稅之收付實現原則，亦不應歸屬上訴人之
    薪資所得，此亦經臺北地檢署是認在案，原判決未依是項原
    則審理，難謂非屬違背法令，應予廢棄。(六)、再者，憲法課
    以人民納稅義務，除應遵守依法行政、實質課稅原則外，更
    應嚴守租稅中性原則，亦即租稅課徵應以行為本質為依歸，
    避免以租稅手段影響經濟行為之實質，進而造成納稅義務人
    之經濟活動因不同租稅對待而造成扭曲，永達公司對上訴人
    等業務同仁之薪酬係採獎金制度，以各項績效計算之個人薪
    酬及組織報酬，而組織報酬係以支應歸屬利潤中心之各項必
    要營業費用，故上訴人薪資所得為(一)個人薪酬及(二)組織報酬
    減除支應歸屬利潤中心之各項必要費用後餘額，二項之合計
    數乃上訴人實際取自任職公司之薪資所得，要難將直接歸屬
    至各業務同仁利潤中心之各項必要業務費用，認定非屬永達
    公司營業費用，影響永達公司制訂之獎金制度，違反租稅中
    立原則。(七)、稅法上所稱之薪資所得，一般係指因僱傭契約
    所獲致之報酬，由於報酬純粹因為服勞務而獲致，勞務提供
    者本身不負工作成敗責任，因此不須提供勞務以外之成本來
    完成工作，即不應將薪酬計算過程中，屬績效衡量因素且非
    屬受僱人實際領受之營業費用涵蓋於受僱人之所得中，本件
    系爭公務車，乃上訴人任職公司為協助業務員利於執行業務
    推展，規定處經理級以上人員或業績較優同仁（業務發(拓)
    展費之使用對象相同）得申請使用及保管公務租賃車輛，公
    務車租金由任職公司支付且屬任職公司營業費用，要非屬上
    訴人薪資所得。貳、有關裁處罰鍰部分：(一)、依行政罰法第
    7條規定，違反行政法上義務之行為，有出於故意或過失者
    ，始得處罰，且應由行政機關就行為人之故意或過失負舉證
    責任，不採推定過失責任，原判決未釐清系爭租賃車輛之用
    途，即推定上訴人有應申報之所得而不為申報之過失責任，
    違反前揭行政罰法及舉證責任之規定，自屬違背法令，應予
    廢棄。(二)、被上訴人以系爭短漏報所得屬已填報扣繳憑單，
    而按0.2倍科處罰鍰，惟於計算漏稅額時，卻否准將該已依
    法繳納之扣繳稅額減除，顯有矛盾之情，原判決未予論述，
    另以財政部賦稅署96年12月18日台稅一發字第09604554530
    號函規定，同意被上訴人未將系爭補扣繳稅款自漏稅額中減
    除，自屬違背法令，應予廢棄。(三)、末按行政罰法第24條規
    定「一行為不二罰」原則，有關系爭車輛租金，扣繳義務人
    （永達公司之負責人）業經臺北市國稅局依法科處罰鍰，自
    不應再對上訴人予以處罰，且參諸稅捐稽徵法第44條但書規
    定，難謂主體不同則無其適用，原判決認定須為同一行為主
    體始得適用，顯有適用法規不當，自屬違背法令，應予廢棄
    等語。
六、本院按：（一）「刑事判決所認定之事實，及其所持法律上
    見解，並不能拘束本院。本院應本於調查所得，自為認定及
    裁判。」本院著有44年判字第48號判例。經查：（1）本件
    原審係依調查證據之辯論結果，並詳述得心證之理由，而認
    系爭車輛實際上係由上訴人租賃，進而認定系爭租車費用實
    質上應屬上訴人取自永達公司之薪資所得，核其認定與卷內
    證據並無不合，且與經驗法則及論理法則無違。至原判決於
    上揭實質認定後，雖有「況原告亦未能證明系爭車輛租金為
    永達公司經營本業及附屬業務有關之費用。」等語之記載，
    然此核屬與其前所為之實質認定無影響之贅論，自不得因此
    而謂原判決係依舉證責任分配為不利於上訴人之判斷，故上
    訴意旨以原判決任意調整舉證責任，指摘原判決違法云云，
    自無可採。（2）又本院32年判字第18號判例係謂「司法機
    關所為之確定判決，其判決中已定事項，若在行政上發生問
    題時，行政官署不可不以之為既判事項而從其判決處理，此
    為行政權與司法權分立之國家一般通例。」即此判例係闡述
    法院之確定判決所認定事項對行政機關之效力。至行政法院
    應本於調查所得自行認定事實，不受刑事判決認定事實之拘
    束，已如上述。故上訴意旨主張之臺北地檢署檢察官96年度
    偵字第2347號不起訴處分書，雖對永達公司負責人吳文永違
    反稅捐稽徵法等案為不起訴處分，行政法院亦不受該不起訴
    處分書所認定事實之拘束，況其並非法院之確定判決，更與
    本院32年判字第18號判例所闡述者有別。故上訴意旨執本院
    32年判字第18號判例主張原判決應受上述不起訴處分書所認
    定事實之拘束，進而指摘原判決違法云云，並無可採。（3
    ）另原判決係依調查證據之辯論結果，而認系爭所得實質上
    應屬上訴人自永達公司獲致之薪資所得，進而將原處分予以
    維持，故此認定核與永達公司之計薪方式無涉。且就永達公
    司而言，亦僅是營業費用科目之變更，並不影響其所列報費
    用之總額。故上訴意旨以系爭所得屬永達公司各利潤中心之
    必要費用為前提，主張因上訴人之薪資為個人薪酬及組織報
    酬減除支應歸屬利潤中心之各項必要費用後餘額之合計數，
    指摘原判決將直接歸屬至各業務同仁利潤中心之必要業務費
    用，認定非屬永達公司營業費用，違反租稅中立原則云云，
    自無可採。另本件因認上訴人方為系爭車輛之真正承租人，
    進而謂系爭所得為上訴人之薪資所得，故核定上訴人有系爭
    所得，自無違反收付實現原則。此外，上訴意旨所為原判決
    之認定有違實質課稅原則及平等原則之指摘，無非係就原審
    之事實認定事項為爭議，依上揭所述，並無可採。（二）「
    保險業務員因為所屬公司招攬保險業務而發生之文具用品費
    、差旅費、郵電費、印刷費及廣告費、交際費、訓練費、交
    通及油料費等，依據現行所得稅法規定，其屬保險公司之營
    業費用者，可由保險公司依營利事業所得稅查核準則（下稱
    查核準則）有關規定檢據依費用性質核實列報，不宜約定由
    保險業務員自行吸收或負擔，並併同薪資給付，成為業務員
    薪資之一部分，而由保險公司逕以『薪資支出』科目列支。
    」等情，固經財政部95年函釋在案，惟此函釋所稱「不宜約
    定由保險業務員自行吸收或負擔，並併同薪資給付」一節，
    係以該等支出確屬保險業務員為所屬公司招攬保險業務而發
    生之營業費用為前提。而系爭所得實質上應屬上訴人之薪資
    ，並非上述財政部95年函釋所稱屬保險業務員為所屬公司招
    攬保險業務發生之營業費用一節，已經原判決認定甚明，故
    本件事實核與財政部95年函釋有別。是原判決認無此函釋之
    適用，即無不合。至臺北市國稅局雖曾以96年6月5日財北國
    稅審二字第0960201843號函，就與本件相關部分函復臺北地
    檢署略謂「．．．四、保險經紀公司之員工，如為所屬公司
    招攬業務而以公司名義購置車輛．．．則其分期給付車商之
    價金，．．．該公司應以該資產之實際成本，按所得稅法及
    查核準則規定之方法以及耐用年數計提折舊。另該員工如係
    以公司名義租賃車輛，其分期給付車商之租金（不含保證金
    ），得依查核準則第74條第3款第2目之5規定認屬為交通費
    ，．．．至員工如以員工自己名義租購車輛，則該扣付款應
    視為員工基於僱傭關係而取得之各種補助費或給與，故保險
    經紀公司應以薪資支出列支，並依法併同員工薪資所得依率
    扣繳稅款。」即此函係分別就不同形式之事實為相關法令之
    說明，尚非就已經實質認定後之個案為判斷，自不生上訴意
    旨所主張違反本院89年度判字第699號判決所揭示：不得就
    業經查定確定之案件憑藉新見解重為較不利於當事人之查定
    處分情事。另稽徵機關是否認列使用系爭車輛所生之停車費
    或回數票為永達公司之營業費用，核屬該等費用是否為永達
    公司經營本業或附屬業務費用之事實認定問題，核與系爭所
    得是否為薪資所得之認定無影響。故上訴意旨據以指摘原判
    決違法云云，亦無可採。（三）再查（1）「違反行政法上
    義務之行為非出於故意或過失者，不予處罰。」行政罰法第
    7條定有明文，即就行政罰之主觀責任條件，固不採推定過
    失。惟就上訴人本年度綜合所得稅結算申報，有漏報系爭所
    得及其漏報有應注意、能注意而疏未注意之過失等情，已經
    原判決詳予論斷在案，即原判決並非以推定過失方式認定上
    訴人有違反所得稅法第110條第1項規定之過失，故上訴意旨
    援引行政罰法第7條規定，以原判決推定上訴人有漏報之過
    失，指摘原判決違法云云，自無可採。（2）「納稅義務人
    已依本法規定辦理結算、決算或清算申報，而對依本法規定
    應申報課稅之所得額有漏報或短報情事者，處以所漏稅額2
    倍以下之罰鍰。」、「納稅義務人自動向稅捐稽徵機關補報
    並補繳所漏稅款者，凡屬未經檢舉、未經稽徵機關或財政部
    指定之調查人員進行調查之案件，下列之處罰一律免除；其
    涉及刑事責任者，並得免除其刑：一、本法第41條至第45條
    之處罰。二、各稅法所定關於逃漏稅之處罰。」所得稅法第
    110條第1項（本項於98年5月27日修正公布，但裁罰倍數部
    分修正前後則無不同）及稅捐稽徵法第48條之1分別定有明
    文。故納稅義務人因短漏報所得，而構成所得稅法第110條
    第1項規定之違章者，雖因扣繳義務人嗣後之補報扣繳憑單
    及補扣繳款，於計算應補徵之所得稅額時應減除該補扣繳之
    稅款。惟作為所得稅法第110條第1項罰鍰處分基礎之漏稅額
    應否減除扣繳義務人嗣後補扣繳之稅款，因該「減除」實質
    上係該減除金額之「免罰」，故依稅捐稽徵法第48條之1規
    定，自應以該補報扣繳憑單及補扣繳稅款究係在稅捐稽徵法
    第48條之1規定之調查基準日前後判定之。是原判決以上訴
    人主張計算漏稅額時應予減除之扣繳稅款係在本件之調查基
    準日後始補扣繳，援引財政部賦稅署96年12月18日臺稅一發
    字第096045 54530號函釋，認不應准予減除，即無不合，亦
    無上訴意旨所稱之理由不備情事，上訴意旨執以指摘原判決
    違法云云，並無可採。（3）「一行為違反數個行政法上義
    務規定而應處罰鍰者，依法定罰鍰額最高之規定裁處。但裁
    處之額度，不得低於各該規定之罰鍰最低額。」、「數行為
    違反同一或不同行政法上義務之規定者，分別處罰之。」分
    別為行政罰法第24條第1項及第25條所明定。可知若係數個
    違反行政法上義務之行為，自應分別處罰，不生是否一行為
    不二罰之問題。本件之永達公司負責人係因違反扣繳義務遭
    依所得稅法第114條規定處罰，至上訴人則係因漏報所得遭
    依所得稅法第110條第1項規定處以罰鍰一節，已經原判決認
    定甚明，是其二者為各別不同之違章行為，依上開所述，自
    不生一行為二罰情事，故原判決認本件無違一行為不二罰原
    則，自無不合。至上訴意旨主張之稅捐稽徵法第44條但書則
    是立法者針對特定之行為事實所為之免罰規定，核與一行為
    不二罰之原則有別，而本件事實核非稅捐稽徵法第44條但書
    規範之事項。故上訴意旨執與本件爭議無涉之稅捐稽徵法第
    44條但書規定指摘原判決有適用法規不當之違法云云，亦無
    足採。（四）綜上所述，上訴人之主張均無可採。原判決將
    訴願決定及原處分均予維持，而駁回上訴人在原審之訴，核
    無違誤，尚無判決不適用法規或適用不當之違法；亦難謂有
    判決不備理由之違法，縱原審雖有未於判決中加以論斷者，
    惟尚不影響於判決之結果，與所謂判決不備理由之違法情形
    不相當。至於上訴人其餘訴稱各節，乃上訴人以其對法律上
    見解之歧異，就原審取捨證據、認定事實、法律適用之職權
    行使，指摘其為不當，均無可採。綜上所述，上訴意旨指摘
    原判決違誤，求予廢棄，難認有理由，應予駁回。
七、據上論結，本件上訴為無理由。依行政訴訟法第255條第1項
    、第98條第1項前段，判決如主文。
中　　華　　民　　國　　100　 年　　4　　 月　　21　　日
                    最高行政法院第四庭
                        審判長法官　吳　明　鴻
                              法官　林　茂　權
                              法官　侯　東　昇
                              法官　黃　秋　鴻
                              法官　陳　國　成

以  上  正  本  證  明  與  原  本  無  異
中　　華　　民　　國　　100　 年　　4　　 月　　22　　日
　　　　　　　　　　　　　　　書記官　王　福　瀛